【裁判字號】    90,上訴,3047
【裁判日期】    901130
【裁判案由】    違反槍砲彈藥刀械管制條例
【裁判全文】
臺灣高等法院刑事判決                            九十年度上訴字第三四七號
    上  訴  人
    即  被  告  戊○○
    指定辯護人  本院甲○辯護人
右上訴人因違反槍砲彈藥刀械管制條例案件，不服臺灣板橋地方法院九十年度訴字第
一０四號，中華民國九十年五月二十二日第一審判決（起訴案號：臺灣板橋地方法院
檢察署八十九年度偵字第一九一００號）提起上訴，本院判決如左：
    主  文
原判決關於未經許可轉讓手槍部分撤銷。
戊○○被訴槍砲彈藥刀械管制條例第十條第二項未經許可，轉讓改造模型槍及同條例
第十二條第二項未經許可轉讓子彈部分均無罪。
    理  由
一、公訴意旨略以：戊○○於民國八十九年一月中旬某日，在台北縣泰山鄉○○路七
    號附近，未經許可，同時將其原先持有之具殺傷力之仿貝瑞塔改造模型槍二枝（
    其中一枝為銀色槍身，槍枝管制編號：0000000000；另一枝為黑色槍
    身，槍枝管制編號：0000000000號），及供上開槍枝使用，具殺傷力
    之制式子彈及土造子彈共二十七顆，轉讓予己○○收受寄藏。嗣於八十九年四月
    十二日下午六時許，己○○攜帶上開槍彈至台北縣蘆洲市○○路一八八號之「北
    海岸海產店」與不知情友人聚餐時，為警當場查獲，並在其身上扣得上開搶枝二
    枝、制式子彈十六顆、土造子彈七顆，始由己○○供出上情。因認被告涉犯槍砲
    彈藥刀械管制條例第十條第二項未經許可，轉讓改造模型槍及同條例第十二條第
    二項未經許可轉讓子彈罪嫌。
二、按犯罪事實應依證據認定之，無證據不得推定其犯罪事實；又不能證明被告犯罪
    者，應諭知無罪之判決，刑事訴訟法第一百五十四條、第三百零一條第一項前段
    分別定有明文。而認定不利於被告之事實，須依積極證據，苟積極證據不足為不
    利於被告事實之認定時，即應為有利於被告之認定，更不必有何有利之證據（最
    高法院著有三十年上字第八一六號判例意旨參照）。又現行刑事訴訟法下，共同
    （或牽連）被告不利於己之陳述，其證明力並非可任由法院依自由心證主義之原
    則，自由判斷，而受相當之限制，有證據法定主義之味道，即尚須有其他必要之
    補強證據，以補足其自白之證明力，始得採為斷罪資料。所謂補強證據，係指除
    自白或不利於己之陳述本身之外，其他足以證明自白之犯罪事實確有相當程度真
    實性之證據而言。
三、公訴人認定上訴人即被告戊○○涉有槍砲彈藥刀械管制條例第十條第二項未經許
    可，轉讓改造模型槍及同條例第十二條第二項未經許可轉讓子彈之犯行，無非以
    (一)共同被告己○○之供述；(二)被告先於八十九年五月二十五日警訊時辯稱：伊不
    知己○○槍枝來源云云；嗣於檢察官偵查時改稱：上開槍枝、子彈係伊與己○○
    、「庚○○」同坐一部車上，「庚○○」交予己○○云云，先後辯稱不一；(三)被
    告無法供出「庚○○」之真實年籍資料以供查證；(四)另扣案之槍彈經送鑑定結果
    ，認送鑑貝瑞塔九二制式手槍二枝，均係仿義大利ＰＢＥＲＥＴＴＡ廠製口徑九
    ｍｍ制式半自動手槍，槍管內具六條右旋來復線，一枝槍身為銀色（槍枝管制編
    號：0000000000號），一枝槍身為黑色（槍枝管制編號：00000
    00000號），均機械性能良好，認具殺傷力；又送鑑子彈二十三顆，其中十
    六顆，均係口徑九ｍｍ制式子彈，均可供上開槍枝裝填發射，經試射六顆，均具
    殺傷力；另七顆均認係以金屬彈殼、彈頭（直徑約九ｍｍ）組合而成之土造子彈
    ，經採樣二顆試射結果均可擊發，認具殺傷力等情，有內政部警政署刑事警察局
    八十九年四月十三日警刑檢複字第四六五三六號鑑驗通知書一紙在卷可證（見臺
    灣板橋地方法院檢察署八十九年度偵字第一二一五四號卷第一二頁），而認定扣
    案槍彈為被告轉讓予己○○。
四、查前開鑑定結果，僅能證明己○○所持有之扣案槍枝、子彈具有殺傷力，並不能
    證明係被告所轉讓。茲本件所應審酌者，乃有無其他積極事證，可證明是被告轉
    讓扣案槍枝、子彈。經查：
  (一)被告自警訊之初迄本院審理時止，均一再堅詞否認有將前開槍彈交付己○○之犯
    行。
  (二)共同被告己○○於八十九年四月十三日警訊時固供稱：「（問請說明該槍枝來源
    ﹖）該槍枝是於八十九年一月中旬，一位綽號『阿龍』的朋友，向我借三十五萬
    元，而將該二支槍枝以抵押方式交給我管，等他將錢還我時再贖回．．．說是於
    三月底就要還錢，但是至今一直沒來還錢，．．．」等語（見同上偵卷第七頁正
    面）；其於八十九年五月一日警方至台灣台北看守所借訊時改稱：「（你於八十
    九年四月十三日在本分局所製作之筆錄是否實在？）都實在。唯有所查獲槍械來
    源部分有不實之陳述」、「（問你於八十九年四月十二日被查獲之貝瑞塔九二型
    手槍貳枝，子彈二十三發，究係向何人購買或所有﹖你於警訊中供稱之綽號『阿
    龍』究為何人﹖請詳述）是一位綽號『小龍』，真實姓名我只知道他姓翁所有，
    也就是我警訊中所稱的『阿龍』同一人，．．．」、「是於八十九年一月中旬，
    在泰山鄉○○路七號（金錢櫃ＫＴＶ）喝酒後，他將該兩枝槍交給我保管。．．
    ．」等語（同上偵卷第八頁反面、第九頁正面）；於其所涉違反槍砲彈藥刀械管
    制條例案八十九年五月十日檢察官訊問時改稱：「是朋友託我保管，在今年一月
    中旬時，叫阿龍的朋友託我的，地點在泰山明志路附近交給我二把手槍及子彈二
    十七發」等語（見八十九年度偵字第一九一００號卷第十八頁反面）；繼於檢察
    官八十九年七月十四日偵訊時再改稱：「（上開槍彈如何而來？）八十九年一月
    間我和戊○○及其友人在泰山的卡拉ＯＫ喝酒，當時戊○○的友人拿一包袋子，
    叫戊○○託我保管，我就答應」、「（戊○○有無告訴你袋子裡面是何東西？）
    沒有」、「（庚○○把那包袋子交給你，有無透過戊○○的手？）好像沒有」、
    「戊○○確實欠我三十五萬元，至於為何會說上開槍彈託我保管，是因當時不知
    戊○○的那位朋友真實姓名，警察不相信，所以我只好說是戊○○交給我保管」
    等語（八十九年度偵字第一二一四五號偵查卷第二八頁反面、第二九頁正面、反
    面）；又於八十九年十月二十日檢察官偵訊時供稱：「（兩枝手槍何人在何處交
    給你﹖）是我車開到一半，戊○○坐在我後面，另外一位則坐在我右後方，至於
    那位朋友叫什麼名字，我不認識，當天是第一次見面，當時開到泰山鄉○○路附
    近，戊○○開口問我『現在這麼晚了，不然這些東西先放在你車上，隔天再來拿
    』，當時我懷疑是槍，但是因為我跟戊○○是多年朋友，所以就答應他，我回答
    好後，包包就從後座往右前方座位放過去，至於是他們那一位放的，因為我在開
    車，我沒有注意」等語（見八十九年度偵字第一九一００號偵查卷第十頁正面、
    反面）；其於原審法院八十九年度訴字第八三七號違反槍砲彈藥刀械管制條例案
    調查時供稱：「（槍彈如何來的？）我朋友戊○○給我的」、「（何時何地給你
    ？）今年一、二月間，在泰山明志路那裡，我朋友戊○○開的車子，我坐在車上
    」等語（同上偵卷第二八頁）；及至本院調查時復改稱：槍彈均係綽號「阿水」
    之庚○○交給伊等語（見本院九十年十月二日訊問筆錄第六頁），其就槍彈交付
    之人，或稱「阿龍」，或稱「阿龍」之友人，或稱被告，或稱「庚○○」；就槍
    彈交付之地點，或稱泰山鄉○○路七號金錢櫃ＫＴＶ，或稱泰山鄉○○路附近車
    上；就交付槍彈之目的，或稱質押借款，或稱保管寄藏；就交付時該車由何人駕
    駛，或稱己○○，或稱被告；前後供述並不相符，存有重大瑕疵。
  (三)證人即本件製作己○○警訊筆錄之承辦警員陳義銘於偵查中雖到庭結證稱「（己○○如何供稱槍枝來源？）第一次己○○供稱兩支槍是向綽號『阿龍』姓翁姓名
    不詳之男子拿的，己○○並供稱因為「阿龍要向他借錢而以兩支槍當作擔保，己○○一手交錢，『阿龍』一手交兩支槍，是同時進行的，但我當初忘記問他交槍
    地點，第二次我查出來『阿龍』可能是戊○○，所以才去看守所借訊，借訊時己○○供稱『阿龍』就是戊○○沒錯」、「（己○○有無供述交槍時有第三人在旁
    邊？）沒有，己○○也不曾供述是在車內交槍交錢」、「（問己○○是否曾供述
    那兩把槍是第三人交給己○○，而戊○○只是順手從第三人手上將槍枝及裝槍的
    袋子交給己○○而已？）沒有，他很明確的說是『阿龍』也就是戊○○交給他的
    」等語（見八十九年度偵字第一九一００號卷第三五頁反面、第三六頁正面），
    亦屬傳聞證據，並無證據能力可言。是則，被告是否確有己○○所陳述之轉讓槍
    彈犯罪事實，自須有其他必要之補強證據以資判斷。而陳義銘前開證詞並不足以
    補強及擔保己○○前開供述為真實之證明力。又即使共同被告之自白出於任意性
    ，然若別無其他補強證據足以擔保其自白與事實相符，該自白仍非刑事訴訟法上
    得據之為認定被告犯罪之唯一證據，當不得單憑此而為被告不利之認定。而所謂
    「案重初供」應係建構在初供（自白）已有其他補強證據擔保為真正之情況，始
    有適用餘地。
  (四)本件員警查獲扣案槍枝之過程，係因台北縣警察局新莊分局員警獲線報稱己○○
    非法持有槍彈，員警透過綽號「建源」之乙○○（原名李建源）勸己○○出來投
    案，因己○○與被告走得比較近，傳聞出門時可能各帶一把槍，因己○○遲未出
    來投案，經警於八十九年四月十二日十八時許，在台北縣蘆洲市○○路一八八號
    北海岸海產店內埋伏逮捕己○○等情，業據證人即新莊分局刑事組偵查員丙○○
    於本院調查時到庭結證在卷（見本院九十年十一月十三日訊問筆錄第二頁、第三
    頁），並有台北縣警察局新莊分局八十九年四月十三日己○○訊問（調查）筆錄
    在偵查卷可按，是警方既已先入為主懷疑該二把槍枝係己○○、被告戊○○二人
    外出時各持一把槍，則於訊問己○○槍枝來源時，令己○○供稱該槍枝係被告所
    交付者，極有可能，己○○於本院調查時所稱：「．．．，因為當初警察鎖定戊○○，我被警察帶回去，警察一直鎖定戊○○，因為當時戊○○因殺人案被通緝
    ，警察一直問我這二支槍、子彈是不是戊○○，我說不是，當時警察一直將目標
    鎖定戊○○，當時我因不知道戊○○的朋友名字，所以無法交出那位朋友，．．
    ．」等語（見本院九十年十月二日訊問筆錄第六頁）應非虛構。況證人乙○○於
    本院調查時亦到庭結證稱：「他（戊○○）是在桃園，不是在泰山，己○○出事
    情，丙○○偵查員有來找過我，叫我勸己○○去自首，說他在泰山與人有衝突，
    所以警察就知道他有帶槍，己○○當時有跟我說戊○○在那段時間有去找己○○
    ，戊○○有告訴我他有卡案子，但是我沒有問什麼案子，己○○有提過戊○○有
    槍擊案件，但是我沒有仔細問，警察說如果他去投案的話，這個案子會比較輕，
    己○○說戊○○如果有打電話給我的話，叫我問戊○○看槍枝能不能幫他扛，後
    來戊○○打電話給我，我就按照己○○的說法轉給戊○○，戊○○說好，．．．
    」等語（見本院九十年十月三十日訊問筆錄第七頁、第八頁），益見己○○警偵
    訊中之說詞，應係為附和警方而為不實之證言。是己○○之說詞，尚不足採為不
    利被告之唯一證據。
  (五)至被告雖先於八十九年五月二十五日警訊時辯稱：伊不知己○○槍枝來源云云；
    嗣於檢察官偵查時改稱：上開槍枝、子彈係伊與己○○、「庚○○」同坐一部車
    上，「庚○○」交予己○○云云，先後辯稱不一。且被告供稱「庚○○」係高雄
    縣人，平時在新竹活動，惟經本院調閱新竹市警察局、台北縣警察局、桃園縣警
    察局、高雄縣警察局、新竹縣警察局轄區內同姓名「庚○○」之口卡供被告及己○○指認，均未能明確指出彼等所稱之「庚○○」，並有各該警察局所檢送之口
    卡片影本在本院卷可稽，而證人丁○○於本院調查時復證稱：「（妳有無見過庚○○？）見過，但是我聽說他前年就死亡，又改稱是本件案發沒多久後才死亡，
    再改稱九十年年初死亡。」等語（見本院九十年十月三十日訊問筆錄第三頁），
    是被告顯無法供出「庚○○」以供本院查證，甚且依證人丁○○初次所證，「庚○○」於八十八年間即已死亡，何能於八十九年將槍彈交付己○○保管？被告所
    辯係「庚○○」將上開槍彈交付己○○乙節固無足採，惟基於無罪推定之證據法
    則，被告並無自證無罪之義務，檢察官公訴意旨所指，除反覆鋪陳共同被告己○○所為不利於被告之陳述外，不曾見及檢察官舉證提出就足以保證共同被告己○○所述關於被告犯罪事實，除己○○自白以外，其他足以證明自白之犯罪事實確
    有相當程度真實性之證據。
五、此外，復查無其他任何積極事證足以證明被告曾轉讓扣案槍彈之犯行，既不能證
    明被告犯罪，揆諸前揭規定，自應為被告無罪之諭知。原審未予詳查細酌，遽依
    共同被告己○○有瑕疵之證詞，以扣案槍彈為被告轉讓，而予論罪科刑，顯有未
    合。被告上訴意旨指摘於此，為有理由，自應由本院將原判決有關被告未經許可
    轉讓手槍部分予以撤銷改判，而就被告被訴違反槍砲彈藥刀械管制條例第十條第
    二項未經許可，轉讓改造模型槍及同條例第十二條第二項未經許可轉讓子彈部分
    均為無罪之諭知。
據上論斷，應依刑事訴訟法第三百六十九條第一項前段、第三百六十四條、第三百零
一條第一項前段，判決如主文。
本案經檢察官陳文禮到庭執行職務。
中      華      民      國      九十      年      十一    月    三十    日
                              臺灣高等法院刑事第六庭
                                  審判長法  官  陳  春  秋
                                        法  官  王  麗  莉
                                        法  官  徐  培  元
右正本證明與原本無異。
如不服本判決應於收受送達後十日內向本院提出上訴書狀，其未敘述上訴之理由者並
得於提起上訴後十日內向本院補提理由書（均須按他造當事人之人數附繕本）。
                                        書記官  秦  仲  芳
中      華      民      國     九十     年    十二      月      三      日


司法院資訊處製作；財團法人民間司法改革基金會備份。
